臺灣高等法院刑事判決
109年度交上易字第49號
上  訴  人  臺灣臺北地方檢察署檢察官                    上  訴  人  
即  被  告  楊智  


上列上訴人因被告公共危險案件，不服臺灣臺北地方法院108年
度審交易字第887號，中華民國108年12月11日第一審判決（起訴
案號：臺灣臺北地方檢察署108年度偵字第24223號），提起上訴
，本院判決如下：
    主  文
原判決撤銷。
楊智吐氣所含酒精濃度達每公升零點二五毫克以上而駕駛動力交
通工具，累犯，處有期徒刑捌月。
    事  實
一、楊智明知酒後不得駕駛動力交通工具，於民國108年9月19日
    下午3時30分許起至晚間12時許止，在在臺北市松山區某夜
    市飲酒後，吐氣所含酒精濃度達每公升0.25毫克以上，竟不
    顧其注意力及操控力可能因酒精作用之影響而降低，仍基於
    駕駛動力交通工具之犯意，於翌（20）日凌晨1時26分許自
    臺北市○○區○○路00號騎乘車牌號碼000-000號普通重型機車
    上路。嗣於同（20）日凌晨1時28分許，行經臺北市信義區
    林口街66巷巷口時因行車不穩而為警攔查，並於同日凌晨1
    時44分許對其施以吐氣酒精濃度檢測，並測得其吐氣所含酒
    精濃度達每公升1.58毫克，始確悉上情。 
二、案經臺北市政府警察局信義分局報告臺灣臺北地方檢察署檢
    察官偵查起訴。　　
    理  由
壹、證據能力
一、按被告以外之人於審判外之陳述，雖不符刑事訴訟法第159
    條之1、159條之2、159條之3、159條之4等規定，而經當事
    人於審判程序同意作為證據，法院審酌該言詞陳述或書面陳
    述作成時之情況，認為適當者，亦得為證據。當事人、代理
    人或辯護人於法院調查證據時，知有第159條第1項不得為證
    據之情形，而未於言詞辯論終結前聲明異議者，視為有前項
    之同意，刑事訴訟法第159條之5定有明文。本案當事人就下
    述供述證據方法之證據能力，於言詞辯論終結前均同意作為
    證據使用，而經本院審酌各該證據方法之作成時，並無其他
    不法之情狀，均適宜為本案之證據，依刑事訴訟法第159條
    之5之規定，有證據能力。
二、至於其餘資以認定本案犯罪事實之非供述證據，亦查無違反
    法定程序取得之情形，依刑事訴訟法第158條之4反面規定，
    應具證據能力。
貳、實體方面
一、上揭事實，業據被告於警詢、偵查、原審及本院審理時均坦
    承不諱，且有臺北市政府警察局呼氣酒精濃度檢測暨拒測法
    律效果確認單、酒精測定記錄表、臺北市政府警察局舉發違
    反道路交通管理事件通知單影本及呼氣酒精測試器檢定合格
    證書等件在卷可稽（見臺灣臺北地方檢察署108年度偵字第2
    4223號第19、21、23、25頁），核與被告前開出於任意性之
    自白相符。本件事證明確，被告之犯行堪予認定，應依法論
    科。
二、論罪科刑：
  ㈠核被告所為，係犯刑法第185條之3第1項第1款之不能安全駕
    駛動力交通工具。
  ㈡刑法第47條第1項規定：「受徒刑之執行完畢，或一部之執行
    而赦免後，5年以內故意再犯有期徒刑以上之罪者，為累犯
    ，加重本刑至二分之一。」有關累犯加重本刑部分，不生違
    反憲法一行為不二罰原則之問題。惟其不分情節，基於累犯
    者有其特別惡性及對刑罰反應力薄弱等立法理由，一律加重
    最低本刑，於不符合刑法第59條所定要件之情形下，致生行
    為人所受之刑罰超過其所應負擔罪責之個案，其人身自由因
    此遭受過苛之侵害部分，對人民受憲法第8條保障之人身自
    由所為限制，不符憲法罪刑相當原則，牴觸憲法第23條比例
    原則。於此範圍內，有關機關應自本解釋公布之日起2年內
    ，依本解釋意旨修正之。於修正前，為避免發生上述罪刑不
    相當之情形，法院就該個案應依本解釋意旨，裁量是否加重
    最低本刑，司法院大法官會議釋字第775號解釋意旨可資參
    照。查被告前因公共危險案件，經臺灣士林地方院以105年
    度審交易字第293號判處有期徒刑7月確定。又因公共危險案
    件，經同法院以105年度審交易字第642號判處有期徒刑8月
    確定。前揭二案件，經同法院以106年度聲字第626號裁定應
    執行有期徒刑1年2月確定，於107年3月1日執行完畢等情，
    有本院被告前案紀錄表1份在卷可參，其受有期徒刑執行完
    畢，於5年以內故意再犯本件有期徒刑以上之罪，為累犯，
    本院依前揭解釋意旨裁量後，認為前案之公共危險罪與本案
    罪間具有高度之同質性，前案執行尚未收矯治之效，足見其
    惡性非輕及對刑罰反應力薄弱，應依刑法第47條第1項之規
    定，加重其刑。
三、撤銷改判之理由、科刑
　㈠原審認被告犯罪事證明確，據以論罪科刑，固非無見。惟：
    按刑罰之量定，固屬法院自由裁量之職權行使，惟刑事審判
    之量刑，旨在實現刑罰權之分配的正義，故法院對科刑判決
    之被告量刑，應符合罪刑相當原則，使罰當其罪，以契合人
    民之法律感情。此所以刑法第57條明定科刑時應審酌一切情
    狀，尤應注意該條所列各款情形，以為科刑輕重之標準，惟
    法院行使此項職權時，仍應受比例原則與平等原則等一般法
    律原則之支配，以期達成客觀上之適當性、相當性與必要性
    之價值要求。若違反比例原則、平等原則時，自有濫用裁量
    權之違法。
　㈡查：被告前因①公共危險案件，經臺灣基隆地方法院檢察署檢
    察官以92年度偵字第2763號緩起訴處分確定；又因②公共危
    險案件，經臺灣士林地方法院以95年度士交簡字第1430號判
    處有期徒刑3月確定；又因③公共危險案件，經臺灣士林地方
    法院以96年度士交簡字第850號判處罰金新臺幣5萬1千元確
    定；又因④公共危險案件，經臺灣臺北地方法院以101年度交
    簡字第241號判處有期徒刑5月確定；又因⑤公共危險案件，
    經臺灣士林地方法院以103年度士交簡字第1215號判處有期
    徒刑6月，併科罰金新臺幣2萬元確定；又因⑥公共危險案件
    ，經臺灣士林地方法院以105年度審交易字第293號判處有期
    徒刑7月確定；又⑦因公共危險案件，經臺灣士林地方法院以
    105年度審交易字第642號判處有期徒刑8月確定等情，有前
    揭被告前案紀錄表在卷可憑，是被告前已有7次酒後駕車之
    前案紀錄，猶不知警惕，無視於刑法之尊嚴及社會大眾之安
    危，再犯本案酒後駕車不能安全駕駛之公共危險罪，顯見被
    告視法律為無物。且被告本次犯罪經測得其吐氣所含酒精濃
    度高達每公升1.58毫克，其不能安全駕駛之危險程度不低，
    更見被告犯罪惡性不輕，原審量處被告有期徒刑六月，併科
    罰金新臺幣7萬元，並諭知易科罰金及易服勞役之折算標準
    ，尚嫌過輕，不符罪刑相當原則。被告上訴指摘原判決量刑
    過重，自無理由；檢察官以原審量刑過輕提起上訴，為有理
    由，應由本院將原判決撤銷。
　㈢爰審酌被告前已有7次酒後駕車之公共危險犯罪紀錄，猶犯本
    罪，顯係心存僥倖，缺乏尊重其他用路人生命、財產安全之
    觀念，惡性非輕，為警攔檢查獲時，經測試其吐氣所含酒精
    濃度達每公升1.58毫克，並兼衡其生活狀況、高職肄業之智
    識程度及犯罪所生之危險，與犯後坦承犯行之態度等一切情
    狀，量處如主文第2項所示之刑。
據上論斷，應依刑事訴訟法第369條第1項前段、第364條、第299
條第1項前段，刑法第185條之3第1項第1款、第47條第1項，刑法
施行法第1條之1第1項，判決如主文。
本案經檢察官沈念祖提起公訴，檢察官陳照世提起上訴，檢察官
孟玉梅到庭執行職務。
中　　華　　民　　國　　109 　年　　4 　　月　　29　　日
                  刑事第二十一庭審判長法　官  許宗和
                                      法　官  黃惠敏
                                      法　官  章曉文
以上正本證明與原本無異。
不得上訴。
                                      書記官  陳媖如
中　　華　　民　　國　　109 　年　　5 　　月　　4 　　日
附錄本案論罪科刑法條
中華民國刑法第185條之3
駕駛動力交通工具而有下列情形之一者，處2年以下有期徒刑，
得併科 20 萬元以下罰金：
一、吐氣所含酒精濃度達每公升零點二五毫克或血液中酒精濃度
    達百分之零點零五以上。
二、有前款以外之其他情事足認服用酒類或其他相類之物，致不
    能安全駕駛。
三、服用毒品、麻醉藥品或其他相類之物，致不能安全駕駛。
因而致人於死者，處3年以上10年以下有期徒刑；致重傷者，處 
1年以上7年以下有期徒刑。
曾犯本條或陸海空軍刑法第54條之罪，經有罪判決確定或經緩起
訴處分確定，於五年內再犯第1項之罪因而致人於死者，處無期
徒刑或5年以上有期徒刑；致重傷者，處3年以上10年以下有期徒
刑。